臺灣新竹地方法院刑事判決　　　　　　　 93年度訴字第589號
公　訴　人　臺灣新竹地方法院檢察署檢察官
被　　　告　戊○○
上列被告因偽造文書等案件，經檢察官提起公訴（九十三年度偵
字第四九八號、九十三年度核退偵字第五九號），本院合議庭裁
定進行簡式審判程序，並判決如下：
    主  文
戊○○共同以脅迫使人行無義務之事，累犯，處有期徒刑陸月；
又共同意圖為自己不法之所有，而搶奪他人之動產，處有期徒刑
拾月，簽帳單上偽造之「丁○○」署押貳枚，沒收之；又意圖為
自己不法之所有，而侵占離本人所持有之物，處罰金伍佰元，如
易服勞役，以參佰元折算壹日。有期徒刑部分應執行有期徒刑壹
年參月，簽帳單上偽造之「丁○○」署押貳枚，沒收之。
    事  實
一、戊○○前於民國八十七年間，因違反麻醉藥品管理條例案件
    ，迭經本院以八十七年度易字第一五八四號、臺灣高等法院
    以八十六年度上易字第八七四五號判決判處有期徒刑七月確
    定，於八十七年十月七日縮短刑期執行完畢。
二、詎其仍不知悔改，於九十二年九月三十日下午一時許，夥同
    一名姓名年籍不詳之成年男子及友人己○○（業經檢察官以
    罪嫌不足為由，不起訴處分在案），前往丙○○位於新竹縣
    竹北市斗崙里七十二號住處，戊○○與上述姓名年籍不詳之
    成年男子，共同基於妨害自由之犯意聯絡，以戊○○曾代丙○○服刑為由，要求丙○○賠償新台幣（下同）二百七十九
    萬元，其間更改地點至丙○○堂哥即曾啟洲位於新竹縣竹北
    市斗崙里七十二之四號住處繼續商談，經丙○○拒絕給付款
    項後，戊○○乃作勢拿煙灰缸欲砸向丙○○頭部，丙○○因
    此遂簽發到期日自九十二年九月三十日起至同年十二月三十
    日止，票號分別為：○七二七五四、○七二七五五、○七二
    七五八及○七二七五九號，每張面額均為二十五萬元之本票
    四紙交予戊○○，戊○○以此等脅迫方式，而使丙○○行上
    述無義務之事，嗣因戊○○要求丙○○需於當日晚上先給付
    第一紙本票票款，而於同日晚上八時四十五分時許，戊○○
    前往丙○○上開住處索取票款時，當場為警逮捕。
三、戊○○與庚○○（目前由警方另行偵查中），共同基於意圖
    為自己不法之所有之犯意聯絡及行為分擔，於九十二年十月
    二十九日晚上八時四十分許，由庚○○騎乘車號不詳之重型
    機車，搭載戊○○，行經新竹縣竹北市○○路三十六號前，
    因見丁○○獨自一人行走於該處，戊○○遂趁丁○○疏於防
    備之際，以雙手搶奪丁○○背在肩上之皮包（內有丁○○所
    有台新國際商業銀行股份有限公司《下稱台新銀行》現金卡
    、台灣銀行金融卡、第一商業銀行股份有限公司《下稱第一
    銀行》金融卡、新竹商業銀行股份有限公司《下稱新竹商銀
    》信用卡及金融卡各一張、安信信用卡股份有限公司信用卡
    一張、現金一千元、身分證、健保卡、新仁醫院識別證一張
    及丁○○之女甲○○所有新竹市第十信用合作社《下稱新竹
    十信》竹北分行金融卡一張），丁○○為免皮包遭戊○○搶
    去，即與戊○○互相拉扯而跌倒在地，戊○○與庚○○見狀
    ，竟另共同基於傷害之犯意，不顧丁○○已倒地之情形，庚○○仍然繼續往前行駛，戊○○則仍緊拉丁○○所有之上開
    皮包不放，丁○○因不堪拖行而鬆手，並因此受有雙手擦傷
    、鼻子挫傷、嘴唇挫傷之傷害，戊○○二人亦因此搶得上開
    皮包。
四、戊○○與庚○○二人，並另共同基於意圖為自己不法之所有
    ，由自動付款設備取得他人之物之概括犯意聯絡及行為分擔
    ，先於九十二年十月二十九日晚上九時許，持上開丁○○所
    有台新銀行現金卡，至位於新竹縣竹北市○○街之大眾商業
    銀行股份有限公司竹北分行所設置可自動付款之提款機，插
    入該現金卡，輸入由庚○○所提供之密碼，以此不正之方法
    ，取得三萬元現金；又承前由自動付款設備取得他人之物之
    概括犯意聯絡，且因跨行提領每次不得超過二萬元之限制，
    持甲○○所有上開新竹十信金融卡，於九十二年十月三十日
    某時起，分別至新竹縣竹北市○○街郵局及新竹縣竹北市○○路台新銀行所設置可自動付款之提款機，插入該金融卡，
    輸入由庚○○提供之密碼，以此不正之方法，連續提款四次
    ，每次取得二萬元，總計八萬元之現金，所得現金連同上述
    搶得之現金，由戊○○與庚○○二人朋分花用。
五、戊○○與庚○○二人，又共同基於意圖為自己不法所有暨偽
    造文書之概括犯意聯絡及行為分擔，於九十二年十月二十九
    日晚上九時二十分許，共同持丁○○所有上開新竹商銀信用
    卡（卡號：0000000000000000號），至位
    於新竹縣竹北市○○街之台灣大哥大股份有限公司（下簡稱
    台灣大哥大）博愛店，佯以自己為有權使用該信用卡之人之
    詐術，向店員林曉玲購買型號ＯＫＷＡＰ一六三號手機乙支
    ，嗣因戊○○在簽帳單上偽簽「丁○○」署押（一式二份）
    後持以向林曉玲行使之，經林曉玲核對信用卡資料不符而要
    求戊○○提供持卡人身分證時，戊○○因無法提供隨即離去
    而未遂。
六、戊○○另於九十二年十二月間，在位於新竹市○○路一三六
    號之臺灣新竹地方法院檢察署第六偵查庭外，拾獲離他人所
    持有之台灣大哥大ＳＩＭ卡一張，竟意圖為自己不法之所有
    ，予以侵占入己。
七、嗣經警於上述台灣大哥大博愛店提出之信用卡簽帳單、手機
    等物採集指紋比對鑑定結果，確認與戊○○之指紋相符，而
    於九十三年一月十一日凌晨一時二十分許，在新竹縣竹北市
    昌達釣蝦場旁鐵皮屋查獲，並經戊○○同意搜索其位於新竹
    縣竹北市○○街六九三巷五弄七號住處，而扣得上開台灣大
    哥大ＳＩＭ卡乙張。
八、案經丙○○訴由新竹縣警察局移送、丁○○訴由新竹縣警察
    局竹北分局報告臺灣新竹地方法院檢察署檢察官偵查起訴。
　　 。
    理  由
一、本件被告戊○○所犯妨害自由、搶奪及利用自動付款設備詐
    欺取財、偽造文書等罪，均非死刑、無期徒刑、最輕本刑為
    三年以上有期徒刑之罪，或高等法院管轄第一審之案件，被
    告於本院準備程序、審理程序進行中，就被訴事實為有罪之
    陳述，經本院合議庭認合於新修正刑事訴訟法第二百七十三
    條之一之規定，裁定進行簡式審判程序，均合先敘明。
二、認定犯罪事實所憑之證據及理由：
（一）被告戊○○於警詢、檢察官訊問時及本院準備程序、審理
      程序訊問時，坦白承認上開犯行。
（二）證人即告訴人丙○○於警詢、檢察官訊問時及本院審理時
      具結證述遭被告戊○○及一不詳姓名之成年男子，共同以
      脅迫方式，簽發本票四紙之事實。
（三）證人乙○○○於警詢、本院審理時具結證述目睹被告戊○○與不詳姓名之成年男子到住處帶走丙○○，及丙○○有
      簽發本票四紙予被告戊○○之事實。
（四）證人己○○於檢察官訊問時證述與被告一起至丙○○住處
      ，及丙○○簽發本票四紙予被告戊○○之事實。
（五）證人丁○○於警詢、本院審理時具結證述遭被告搶奪皮包
      、以及被告持丁○○、甲○○所有之現金卡、金融卡盜領
      現金共計十一萬元之事實。
（六）證人林曉玲於警詢、檢察官訊問時具結證述被告持丁○○
      所有之上開信用卡偽簽「丁○○」署押於簽帳單上，欲購
      買手機而未遂之事實。
（七）扣案之告訴人丙○○所簽發之本票四紙、台灣大哥大ＳＩ
      Ｍ卡一張，足資佐證。
（八）新竹縣警察局警員戴國強所製作之報告一份、內政部警政
      署刑事警察局九十二年十二月二十四日刑紋字第○九二○
      二三三九四四號鑑驗書一份、簽帳單一紙、台新銀行交易
      記錄查詢表一紙、甲○○新竹十信活期儲蓄存款存摺一件
      ，在卷足稽。綜上，堪認被告之自白與事實相符，可以採
      信，本件事證明確，被告犯行堪予認定，應依法論科。
三、論罪科刑之理由：
（一）核被告戊○○事實欄二所為，係犯刑法第三百零四條第一
      項強制罪；事實欄三所為，係犯刑法第三百二十五條第一
      項搶奪罪、第二百七十七條第一項之傷害罪（告訴人丁○○於九十三年一月十一日接受警詢時即為傷害告訴，原起
      訴意旨漏未就傷害部分起訴，業經公訴人於九十四年十月
      十七日追加起訴）；事實欄四所為，係犯同法第三百三十
      九條之二第一項之由自動付款設備取得他人之物罪；事實
      欄五所為，係犯同法第二百十六條、第二百十條之行使偽
      造私文書罪暨同法第三百三十九條第三項、第一項之詐欺
      取財未遂罪；事實欄六所為，係犯同法第三百三十七條之
      侵占離本人所持有之物罪。
（二）被告就事實欄二所為，與姓名不詳之成年男子間，就事實
      欄三、四、五所為，與庚○○間，有犯意之聯絡及行為之
      分擔，均為共同正犯。
（三）被告就事實欄四所為之五次犯行，時間緊接，手法相同，
      均觸犯構成要件相同之罪名，顯係基於概括之犯意反覆為
      之，為連續犯，應依刑法第五十六條之規定加重其刑。
（四）被告就事實欄五所為之詐欺犯行，係已著手於犯罪之實行
      而不遂，為未遂犯，應依刑法第二十六條第一項前段之規
      定減輕其刑。
（五）被告就事實欄三所犯之搶奪罪及傷害罪，就事實欄四所犯
      之連續由自動付款設備取得他人之物罪，就事實欄五所犯
      之行使偽造私文書罪及詐欺取財未遂罪各罪間，有方法結
      果之牽連關係，為牽連犯，應依刑法第五十五條之規定，
      從一重之搶奪罪處斷。
（六）被告就事實欄二所犯之強制罪、就事實欄三、四、五所犯
      並從重論處之搶奪罪、就事實欄六所犯之侵占離本人所持
      有之物罪三罪間，犯意個別，行為互殊，應分論併罰。
（七）查被告前於八十七年間，因違反麻醉藥品管理條例案件，
      迭經本院以八十七年度易字第一五八四號、臺灣高等法院
      以八十六年度上易字第八七四五號判決判處有期徒刑七月
      確定，於八十七年十月七日縮短刑期執行完畢等情，有臺
      灣高等法院被告全國前案紀錄表一件，在卷可參，其於受
      有期徒刑執行完畢後五年內，再犯事實欄二所示之有期徒
      刑以上之罪，為累犯，應依法加重其刑（按：被告就事實
      欄三、四、五所為之犯行，犯罪時間為九十二年十月二十
      九、三十日，距其上開執行有期徒刑完畢日均已超過五年
      ，另事實欄六所犯侵占離本人持有之物罪，法定刑為罰金
      刑，故均不能論以累犯）。
（七）爰審酌被告之素行不佳，因缺錢花用而為犯罪行為之動機
      ，脅迫被害人簽本票、騎乘機車搶奪財物、盜領被害人之
      銀行存款、偽造署押之詐欺犯罪手段，犯罪對於被害人所
      生之損害非輕，且迄今未賠償被害人丁○○、甲○○之損
      害，及犯罪後坦承犯行，態度尚稱良好等一切情狀，量處
      如主文所示之刑，併就所諭知之有期徒刑部分，定其應執
      行之刑。
（八）被告於簽帳單上所偽造之「丁○○」署押（一式二份）均
      應依刑法第二百十九條之規定沒收之。至扣案之台灣大哥
      大ＳＩＭ卡一張，非被告所有，爰不為沒收之宣告。
四、適用法律：
（一）刑事訴訟法第二百七十三條之一第一項、第二百九十九條
      第一項前段。
（二）刑法第二十八條、第五十六條、第二十六條第一項前段、
      第三百零四條第一項、第三百二十五條第一項、第二百七
      十七條第一項、第三百三十九條之二第一項、第二百十六
      條、第二百十條、第三百三十九條第三項、第一項、第三
      百三十七條、第二百十九條、第五十五條、第四十七條、
      第四十二條第二項、第五十一條第五款。
（三）罰金罰鍰標準條例第一條前段、第二條。
本案經檢察官傅伊君到庭執行職務。
中　　華　　民　　國　　94　　年　　11　　月　　11　　日
                        刑事第六庭法  官   魏瑞紅
以上正本證明與原本無異。
如不服本判決，應於判決送達後10日內向本院提出上訴狀 (應附
繕本 )，上訴於臺灣高等法院。
中　　華　　民　　國　　94　　年　　11　　月　　11　　日
                                  書記官   吳月華
附錄論罪科刑法條：
中華民國刑法第304條
(強制罪)
以強暴、脅迫使人行無義務之事或妨害人行使權利者，處 3 年以
下有期徒刑、拘役或 300 元以下罰金。
前項之未遂犯罰之。
中華民國刑法第325條
(普通搶奪罪)
意圖為自己或第三人不法之所有，而搶奪他人之動產者，處 6 月
以上 5 年以下有期徒刑。
因而致人於死者，處無期徒刑或 7 年以上有期徒刑，致重傷者，
處 3 年以上 10 年以下有期徒刑。
第 1 項之未遂犯罰之。
中華民國刑法第277條
(普通傷害罪)
傷害人之身體或健康者，處 3 年以下有期徒刑、拘役或 1 千元
以下罰金。
犯前項之罪因而致人於死者，處無期徒刑或 7 年以上有期徒刑；
致重傷者，處 3 年以上 10 年以下有期徒刑。
中華民國刑法第339條之2
意圖為自己或第三人不法之所有，以不正方法由自動付款設備取
得他人之物者，處3年以下有期徒刑、拘役或1萬元以下罰金。
以前項方法得財產上不法之利益或使第三人得之者，亦同。
中華民國刑法第210條
(偽造變造私文書罪)
偽造、變造私文書，足以生損害於公眾或他人者，處 5 年以下有
期徒刑。
中華民國刑法第216條
(行使偽造變造或登載不實之文書罪)
行使第 210 條至第 215 條之文書者，依偽造、變造文書或登載
不實事項或使登載不實事項之規定處斷。
中華民國刑法第339條
(普通詐欺罪)
意圖為自己或第三人不法之所有，以詐術使人將本人或第三人之
物交付者，處5年以下有期徒刑、拘役或科或併科1千元以下罰金
。
以前項方法得財產上不法之利益或使第三人得之者，亦同。
前二項之未遂犯罰之。
中華民國刑法第337條
(侵占遺失物罪)
意圖為自己或第三人不法之所有，而侵占遺失物、漂流物或其他
離本人所持有之物者，處500元以下罰金。
